臺灣高等法院臺中分院刑事裁定　　　　 96年度交抗字第482號
抗　告　人
即受處分人　甲○○
上列抗告人因聲明異議案件，不服臺灣彰化地方法院中華民國96
年5月17日裁定（96年度交聲字第355號），提起抗告，本院裁定
如下：
    主  文
抗告駁回。
    理  由
一、抗告意旨略以：職業駕駛人每隔3年須至監理站辦理職業駕
    駛執照審驗，又審驗前須繳清名下所有違規罰款，監理單位
    始接受辦理職照審驗。查抗告人於民國（下同）95年3月24
    日至監理站辦理職業駕照審驗，恰巧與原處分機關於95年3
    月24日所為之「彰監四字第裁64－HA0000000號」裁決書之
    裁決日期同一天，惟當時監理機關人員並未告知抗告人此張
    違規罰單，即受理抗告人之職照審驗，顯係有作業上之疏失
    ，並造成抗告人誤判本身已無違規罰單，導致未能及時繳清
    前揭違規罰單，成為日後抗告人之駕照遭註銷之主因，因而
    提起本件抗告云云。
二、按受處分人，不服道路交通管理處罰條例第8條主管機關所
　　為之處罰，得於接到裁決書之翌日起20日內向管轄法院聲明
    異議，道路交通管理處罰條例第87條第1項定有明文。次按
    道路交通管理處罰條例第87條規定向管轄法院聲明異議之期
    間，自裁決送達之翌日起算，並得依法扣除在途期間；交通
    法庭認聲明異議不合法律上之程式，且無從補正，或其異議
    權已喪失者，應以裁定駁回之，道路交通案件處理辦法第12
    條、第18條亦分別設有明文規定。道路交通異議案件，當事
    人非居住於處罰機關所在之鄉、鎮、市，但居住於受理聲明
    異議案件法院之管轄區域者，依法院訴訟當事人在途期間標
    準第4條之規定，應依同標準第2條第1款中之地方法院在途
    期間欄所載日數，扣除在途期間。又處理違反道路交通管理
    事件，有關文書送達之程序，準用行政程序法送達之規定；
    違反道路交通管理事件統一裁罰基準及處理細則第5條亦定
    有明文。而行政程序法中對於文書送達，於應受送達人之住
    居所、事務所或營業所為之。但在行政機關辦公處所或他處
    會晤應受送達人時，得於會晤處所為之；送達，不能依前二
    條規定為之者，得將文書寄存送達地之地方自治或警察機關
    ，並作送達通知書兩份，一份黏貼於應受送達人住居所、事
    務所、營業所或其就業處所門首，另一份交由鄰居轉交或置
    於該送達處所信箱或其他適當位置，以為送達；前項情形，
    由郵政機關為送達者，得將文書寄存於送達地之郵政機關。
    ，行政程序法第72條第1項及第74條第1項、第2項分別定有
    明文。
三、經查，原處分機關將本件95年3月24日彰監四字第裁64-HA00
    00000號裁決書，交由郵政機關於95年3月29日向抗告人位於
    彰化縣田尾鄉○○村○○路○段160巷32號之戶籍地為送達，
    因未獲會晤應受送達人本人，亦無受領文書之同居人、受僱
    人或應受送達處所接收郵件人員，已將該送達文書寄存於北
    斗郵局（原裁定誤載為田中郵局），並作送達通知書2份，
    一份黏貼於應受送達人門首，一份置於該受送達處所信箱或
    其他適當位置，以為送達，此有前開裁決書及送達證書影本
    在卷可佐，堪認本件裁決書業已符合行政程序法第74條規定
    為寄存送達。另民事訴訟文書之寄存送達，依92年2月7日修
    正公布、同年9月1日施行之民事訴訟法第138條第2項規定，
    自寄存之日起，經10日發生效力，此因應受送達人未必能即
    時領取訴訟文書而知悉其內容，故特設此規定以保障其權益
    。行政程序法雖未如前述民事訴訟法增設第138條第2項規定
    ，但基於保障應受送達人權益之同一理由，解釋上亦應認為
    有上開規定之類推適用。衡諸上開說明，縱令本件受處分人
    並未前往領取該通知書，仍自寄存之日起，經10日發生效力
    ，故該裁定送達抗告人之生效日即為95年4月8日，並自翌日
    起即95年4月9日計算20天之異議期間。而依據法院訴訟當事
    人在途期間標準第2條之規定，本件之在途期間為2日，是扣
    除在途期間2日後，其20日之異議期間應算至95年5月1日（
    原期間末日為4月30日，為星期日，故順延1日），惟抗告人
    遲至96年5月9日始向彰化監理站提出異議書狀，此有上開書
    狀之收狀戳章在卷可憑，依前開規定，其異議已逾20日之法
    定期間，且無從命其補正。本件抗告人之聲明異議既逾法定
    期間，其異議為不合法，從而原審法院認抗告人聲明異議已
    逾法定期間，而以裁定駁回，經核並無不合。至於抗告人另
    主張其因監理機關之疏失，致未於辦理職業駕照審驗時一併
    繳交上述違規罰單，並成為日後抗告人之駕照遭註銷之主因
    云云，經查，本件裁決書之裁決日期固與抗告人至監理機關
    辦理職業駕照審驗係同一天，惟二者之時間點未必一致，有
    可能抗告人先至監理機關辦理審驗後，裁決書始製作完成。
    即便認為裁決書製作完成後抗告人始至監理機關辦理審驗，
    然可能因技術上之問題（例如裁決書資料上未上傳至監理機
    關等），致監理機關人員無從知悉上開裁決書已於同一日作
    成，此亦屬常情。又抗告意旨中僅表示二者日期相同，然並
    未指出確實之時間點，故本件尚難僅憑抗告人主觀臆測之詞
    ，即遽認監理機關人員於抗告人辦理職業駕照審驗時，確實
    有如抗告人所述之作業上疏失。況本件裁決書既已發生合法
    送達之效力，監理機關人員縱未加以告知，仍無礙本件異議
    期間之起算與進行，是抗告人此部分主張尚難認為有據。綜
    上所述，抗告意旨仍執前詞指摘原裁定不當，為無理由，應
    予駁回。又原審認定之送達生效後20日之異議期間起算點，
    雖與本院認定之情形不符，但抗告人異議已逾期之結果，並
    無不同，仍應予駁回，並此指明。
四、據上論結，應依道路交通案件處理辦法第26條，刑事訴訟法
    第412條，裁定如主文。
中　　華　　民　　國　　96　　年　   6　　月　29 　 日
             刑事第十一庭  審判長法　官　陳　朱　貴
                                 法　官  郭　同　奇
                                 法　官  何　志　通
上列正本證明與原本無異。
不得抗告。
                                書記官　高　麗　淇
中  　華  　民　　國　　96　　年　　7  　月　　2  　日
